臺灣板橋地方法院刑事判決　　　　　　　96年度訴字第2897號
公　訴　人　臺灣板橋地方法院檢察署檢察官
被　　　告　甲○○
上列被告因違反毒品危害防制條例案件，經檢察官提起公訴（96
年度毒偵字第4328號、4685號、4874號），被告於準備程序中對
被訴之事實為有罪陳述，本院合議庭裁定由受命法官獨任行簡式
審判程序，並判決如下：
    主    文
甲○○施用第一級毒品，累犯，處有期徒刑捌月；又施用第一級
毒品，累犯，處有期徒刑捌月；又施用第一級毒品，累犯，處有
期徒刑捌月；應執行有期徒刑壹年捌月。
    事    實
一、甲○○前於民國92年間，因施用第一級毒品案件，經本院以
    92年度簡字第2431號判決判處有期徒刑6 月確定，於93年3
    月25日易科罰金執行完畢；又於93年，因施用第一級毒品案
    件，經本院以93年度訴字第1898號判決判處有期徒刑10月確
    定；復於94年間，因施用第一級毒品案件，經本院以94年度
    訴字第1303號判決判處有期徒刑10月確定，上開2 案經接續
    執行，於95年9 月8 日假釋出監，所餘期間付保護管束，迄
    95年12月17日保護管束期滿，未經撤銷假釋，其未執行之刑
    期視為已執行完畢（以上均構成累犯）；期間，曾於90年間
    ，因施用毒品案件，經本院以90年度毒聲字第1742號裁定送
    勒戒處所觀察、勒戒後，認無繼續施用毒品傾向，於90年5
    月7 日執行完畢釋放，並經臺灣板橋地方法院檢察署檢察官
    以90年度毒偵字第1861號為不起訴處分確定；又於92年間，
    因施用毒品案件，再經本院以92年度毒聲字第2318號裁定送
    勒戒處所觀察、勒戒後，因認有繼續施用毒品傾向，由本院
    復以92年度毒聲字第2585號裁定令入戒治處所施以強制戒治
    ，嗣於93年1 月9 日因法律修正釋放，所涉刑案部分則經本
    院以上開92年度簡字第2431號判決判處有期徒刑6 月確定；
    詎其於90年5 月7 日接受前開觀察勒戒執行完畢後，5 年以
    內之92年、93年、94年間，竟均因施用毒品犯行，而由本院
    裁定令入戒治處所施以強制戒治，及分別以前開93年訴字第
    1898號、94年度訴字第1303號判決判處罪刑確定在案後；仍
    猶不知戒慎，又基於施用第一級毒品海洛因之犯意，分別為
    下列施用第一級毒品行為：
(一)、於96年5 月10日某時許，在臺北縣樹林市○○路○ 段218 號
    2 樓住處內，以將海洛因摻水置於針筒內，注射身體之方式
    ，施用海洛因1 次，嗣於96年5 月11日上午8 時10分許，騎
    乘車牌號碼NV9-926 號機車，行經臺北縣中和市○○路○ 段
    與景平路交岔路口時為警攔查，甲○○並同意接受採尿，其
    尿液檢體經警送驗後呈嗎啡陽性反應，始悉上情。
(二)、於96年6 月1 日某時許，在臺北縣樹林市○○路永錡加油站
    廁所內，以將海洛因摻水置於針筒內，注射身體之方式，施
    用海洛因1 次，嗣於96年6 月2 日上午11時55分許，在臺北
    縣樹林市○○街71巷4 號2 樓，經警持本院核發之搜索票搜
    索查獲，並扣得非其所有，且與其本件施用海洛因犯罪無關
    之海洛因3 小包、注射針筒4 支、提撥器3 支、電子磅秤1
    臺、分裝袋1 批等物，甲○○且同意接受採尿，其尿液檢體
    經警送鑑定後呈鴉片陽性反應，因悉上情。
(三)、於96年6 月18日某時許，在臺北縣樹林市○○路○ 段218 號
    2 樓住處內，以將海洛因摻水置於針筒內，注射身體之方式
    ，施用海洛因1 次，嗣於96年6 月19日凌晨0 時40分許，在
    臺北縣樹林市鎮○街3 之3 號4 樓「印象賓館」105 號房為
    警查獲，並扣得非其所有，且與其本件施用海洛因犯罪無關
    之注射針筒1 支，甲○○亦同意接受採尿，其尿液檢體經警
    送鑑定後呈鴉片陽性反應，乃悉上情。
二、案經臺北縣政府警察局樹林分局、臺北縣政府警察局中和分
    局報告臺灣板橋地方法院檢察署檢察官偵查後起訴。
    理    由
一、認定犯罪事實所憑之證據及理由：
(一)、訊據被告對其在上揭時間、地點3 次施用第一級毒品海洛因
    之事實，於本院審理中自白不諱，而其先後3 次為警查獲時
    ，同意接受員警採尿，經警將所採集尿液檢體送驗後，均呈
    鴉片類陽性反應，有臺灣檢驗科技股份有限公司分於96年6
    月5 日、96年6 月20日、96年7 月4 日所出具之濫用藥物尿
    液檢驗報告、臺北縣政府警察局中和分局毒品犯罪嫌犯人姓
    名及代碼對照表、臺北縣政府警察局樹林分局毒品危害防制
    條例被移送者姓名暨代碼對照表、臺北縣政府警察局樹林分
    局偵辦毒品危害防制條例案被移送人姓名及代碼對照表各1
    份附卷足憑（見臺灣板橋地方法院檢察署96年度毒偵字第48
    74號偵查卷第6 、7 頁、96年度毒偵字第4328號偵查卷第13
    、32頁、96年度毒偵字第4685號偵查卷第15、47頁），足徵
    被告前開自白應與事實相符，可以採信。
(二)、按毒品危害防制條例第23條之修正理由略為：受觀察、勒戒
    人或受強制戒治執行完畢釋放後5 年內再犯者，其再犯率甚
    高，原據以實施之觀察、勒戒及強制戒治既已無法收取其實
    效，爰施以刑事處遇…」。依上揭立法理由觀之，修正毒品
    危害防制條例就施用毒品者，祇於「初犯」及「5 年後再犯
    」2 種情形，有其追訴條件之限制，即須於初犯經觀察、勒
    戒或強制戒治釋放後，5 年內均無施用毒品之行為，始能認
    其前所實施之觀察、勒戒或強制戒治已足遮斷毒癮，而得於
    5 年後再犯時，再予適用初犯之規定，重行觀察、勒戒等程
    序。倘5 年內已經再犯，被依法追訴處罰，縱其第3 次（或
    第3 次以上）施用毒品之時間在初犯釋放5 年以後，即與「
    5 年後再犯」之情形有別；且因已於「5 年內再犯」，顯見
    其再犯率甚高，原實施觀察、勒戒或強制戒治，已無法收其
    實效，而無5 年戒斷期之存在，自無再經觀察、勒戒及強制
    戒治之必要，應得逕行追訴處罰。最高法院95年度臺非字第
    59號、95年度臺非字第65號判決意旨可供參照。據此，被告
    曾於90年間，因施用毒品案件，經本院以90年度毒聲字第17
    42號裁定送勒戒處所觀察、勒戒後，認無繼續施用毒品傾向
    ，於90年5 月7 日執行完畢釋放，並經臺灣板橋地方法院檢
    察署檢察官以90年度毒偵字第1861號為不起訴處分確定；又
    於92年間，因施用毒品案件，再經本院以92年度毒聲字第23
    18號裁定送勒戒處所觀察、勒戒後，因認有繼續施用毒品傾
    向，由本院復以92年度毒聲字第2585號裁定令入戒治處所施
    以強制戒治，嗣於93年1 月9 日因法律修正釋放，所涉刑案
    部分則經本院以上開92年度簡字第2431號判決判處有期徒刑
    6 月確定；詎其於90年5 月7 日接受前開觀察勒戒執行完畢
    後，5 年以內之92年、93年、94年間，竟均因施用毒品犯行
    ，而由本院裁定令入戒治處所施以強制戒治，及分別以93年
    訴字第1898號、94年度訴字第1303號判決判處罪刑確定在案
    等情，有本院93年訴字第1898號、94年度訴字第1303號判決
    、臺灣高等法院被告前案紀錄表等在卷可稽，是雖被告前受
    觀察、勒戒執行完畢之日距為本案施用毒品犯行時已相隔5
    年以上，然揆諸前揭說明，被告於90年5 月7 日接受前開觀
    察勒戒執行完畢後，5 年以內之92年、93年、94年間，竟均
    因施用毒品犯行，而經法院裁定令入戒治處所施以強制戒治
    或判處罪刑確定，且其本件施用毒品犯行，距離前次施用毒
    品犯行時間亦未逾5 年，顯見被告之再犯率甚高，原實施觀
    察勒戒，已無法收其實效，而無5 年戒斷期之存在，其本件
    施用毒品犯行自無再經觀察勒戒、強制戒治之必要，應逕予
    論罪科刑。綜上，本件事證已明，被告犯行堪以認定。
二、應適用之法律、科刑審酌事由及沒收物之處理：
(一)、核被告甲○○所為，均係犯毒品危害防制條例第10條第1 項
    之施用第一級毒品罪。被告施用前、後持有第一級毒品海洛
    因之低度行為，為其後之施用高度行為所吸收，不另論罪。
    又核諸被告本案3 次施用海洛因犯行時間，彼此間相隔達3
    星期或2 星期，已難認其係本於反覆施用之犯意而為此3 次
    施用海洛因犯行，參核被告於本院審理中供稱：身體不舒服
    才會想要用，因為我有HIV 等語（見本院96年9 月19日簡式
    審判筆錄第5 頁），顯見被告本案3 次施用海洛因犯行，並
    非出於反覆施用海洛因之一個意思決定，而係各自起意，是
    被告上揭3 次施用海洛因之行為，犯意各別，行為互異，應
    分論併罰，公訴人認被告乃係基於同一施用海洛因之犯意，
    反覆施用海洛因3 次，為集合犯，請論以1 罪等語，容有誤
    會，併此敘明。又被告於92年間，因施用第一級毒品案件，
    經本院以92年度簡字第2431號判決判處有期徒刑6 月確定，
    於93年3 月25日易科罰金執行完畢；復於93年間，因施用第
    一級毒品案件，經本院以93年度訴字第1898號判決判處有期
    徒刑10月確定；再於94年間，因施用第一級毒品案件，經本
    院以94年度訴字第1303號判決判處有期徒刑10月確定，上開
    2 案經接續執行，於95年9 月8 日假釋出監，所餘期間付保
    護管束，迄95年12月17日保護管束期滿，未經撤銷假釋，其
    未執行之刑期視為已執行完畢等情，有上開臺灣高等法院被
    告前案紀錄表附卷可參，是被告於有期徒刑執行完畢後5 年
    以內，故意再犯本件有期徒刑以上之罪，為累犯，就其前開
    所犯3 罪，均應依刑法第47條第1 項規定，均各加重其刑。
(二)、茲審酌被告素行、智識程度、犯罪動機、目的、手段、前已
    因施用毒品犯行，經執行觀察勒戒及刑罰執行，仍再為本件
    犯行，顯未知所戒慎，暨其施用毒品行為對於自身及社會所
    造成之危害程度非輕，然犯後坦承犯行，態度尚佳等一切情
    狀，就其前開所犯3 罪，分別量處如主文所示之刑，以示儆
    懲。
(三)、另被告於如犯罪事實欄一(二)所述時、地為警查獲時扣得之海
    洛因3 小包、注射針筒4 支、提撥器3 支、電子磅秤1 臺、
    分裝袋1 批等物；於如犯罪事實欄一(三)所述時、地為警查獲
    時所扣得之使用過注射針筒1 支等物品，被告均否認為其所
    有或曾以之供本件施用第一級毒品犯罪所用，而核諸如犯罪
    事實欄一(二)所述時、地與被告同時為警查獲之曾義隆於偵查
    中坦承前開扣案物品均為其所有，另於如犯罪事實欄一(三)所
    述時、地所查扣之注射針筒1 支，乃於旅社房間查獲，則以
    旅社房客住宿具有流動性，旅社房間內物品或確有可能為其
    他房客所遺留，則被告辯稱該等扣案物非其所有，且與其本
    案施用第一級毒品犯行無關等語，即非無據，堪可採信，此
    外，復尚無證據可證明上開扣案物品與被告本件施海洛因犯
    行有何關連性，是就此等扣案物爰不於本案併為沒收或銷燬
    之諭知，附此敘明。
三、末查本件被告犯罪時間分別係在96年5 月10日、同年6 月1
    日、同年月18日，均與中華民國96年罪犯減刑條例第2 條第
    1 項所定之犯罪須在96年4 月24日以前者，始有依該條例減
    刑之規定不符，自無從依該條例予以減刑，附此敘明。
據上論斷，應依刑事訴訟法第273 條之1 第1 項、第299 條第1
項前段、毒品危害防制條例第10條第1 項，刑法第11條、刑法第
47條第1 項、第51條第5 款，判決如主文。
本案經檢察官郭季青到庭執行職務。
中　　華　　民　　國　　96　　年　　10　　月　　5 　　日
　　　　　　　　　刑事第十九庭法  官  陳明偉
以上正本證明與原本無異。
如不服本判決應於送達後10日內向本院提出上訴狀。
                              書記官  強梅芳
中　　華　　民　　國　　96　　年　　10　　月　　5 　　日
附錄本案論罪科刑法條全文
毒品危害防制條例第十條
施用第一級毒品者，處六月以上五年以下有期徒刑。
施用第二級毒品者，處三年以下有期徒刑。
